最高法院刑事判決　　　　　　　　　 111年度台上字第3605號
上　訴　人　吳廣超



上列上訴人因違反毒品危害防制條例案件，不服臺灣高等法院臺
南分院中華民國111年4月19日第二審判決（110年度上訴字第133
5號，起訴案號：臺灣臺南地方檢察署109年度偵字第22058、229
67號，110 年度偵字第2191、4078號），提起上訴，本院判決如
下：
    主  文
上訴駁回。
    理  由
按刑事訴訟法第377 條規定，上訴於第三審法院，非以判決違
  背法令為理由，不得為之。是提起第三審上訴，應以原判決違
  背法令為理由，係屬法定要件。如果上訴理由書狀並未依據卷
  內訴訟資料，具體指摘原判決不適用何種法則或如何適用不當
  ，或所指摘原判決違法情事，顯與法律規定得為第三審上訴理
  由之違法情形，不相適合時，均應認其上訴為違背法律上之程
  式，予以駁回。至原判決有無違法，與上訴是否以違法為理由
  ，係屬二事。
本件原審審理結果，認為上訴人吳廣超有如原判決所引用第一
  審判決附表（下稱附表）編號1 至12所載之販賣第二級毒品甲
  基安非他命各犯行明確，因而維持第一審就附表編號1至9、11
  部分，論上訴人以民國109年1月15日修正，同年7 月15日施行
  前毒品危害防制條例第4條第2項之販賣第二級毒品共10罪刑，
  及就附表編號10、12論以毒品危害防制條例第4條第2項之販賣
  第二級毒品共2 罪刑，暨相關沒收、沒收追徵之判決，駁回上
  訴人在第二審之上訴。已詳敘其認定犯罪事實所憑之證據及理
  由。
上訴意旨略以：上訴人因工作繁忙，一時未留意開庭日期，且
  適逢姨丈過世，家中忙於辦理後事，始未於原審審判期日到庭
  。況該次審判期日傳票係由大樓管理員簽收，上訴人領取時已
  逾審理期日，是原審未待上訴人陳述，逕為判決，於法有違云
  云。
被告經合法傳喚，無正當之理由不到庭者，得不待其陳述，逕
  行判決，刑事訴訟法第371 條定有明文。又所謂無正當之理由
  不到庭，係指依社會通常觀念，認為非正當之原因而不到庭者
  而言。再者，受公寓大廈管理委員會僱用之管理員，其所服勞
  務包括為公寓大廈住戶接收文件，性質上應屬全體住戶之受僱
  人。郵政機關之郵務士送達文書於住居所、事務所或營業所，
  不獲會晤應受送達人，而將文書付與公寓大廈管理員者，依刑
  事訴訟法第62條準用民事訴訟法第137條第1項之規定，此補充
  送達自屬合法送達。至該管理員有無及何時將文書轉交應受送
  達人，對已生之合法送達效力不受影響。卷查原審指定111年3
  月29日審判期日之傳票，係於同年2 月17日由郵務人員送達至
  上訴人於原審準備程序所指定之送達地址，即其位於臺南市○
  ○區○○路000巷00弄0之00號之居所，因不獲會晤上訴人，而
  將上開傳票付與上訴人之受僱人即「○○天廈管理委員會」僱
  用之管理員蔡國隆，此有原審準備程序筆錄、送達證書在卷可
  稽，業經合法傳喚，然上訴人於審理期日未到庭，亦無請假或
  陳報其有何不能到庭正當事由之訴訟資料，原審乃以上訴人經
  合法傳喚，無正當理由不到庭，於調查證據完畢後，不待其陳
  述而為辯論，並由辯護人為上訴人辯護，完成辯論程序後，定
  期宣判（見卷附該日審判筆錄）。經核所踐行之訴訟程序，於
  法並無不合。且因工作繁忙，未留意開庭日期，及家中辦理姨
  丈後事，依社會通常觀念，均難執為得不到庭之正當原因。上
  訴意旨猶以傳票係由大樓管理員簽收，且其因工作繁忙及家中
  辦理姨丈後事而無法到庭為由，指摘原判決違法云云，自非適
  法之第三審上訴理由。綜上，應認本件上訴違背法律上之程式
  ，予以駁回。
據上論結，應依刑事訴訟法第395條前段，判決如主文。
中    華    民    國   111    年    8     月    18    日
                  刑事第三庭審判長法  官  徐  昌  錦  
                                  法  官  林  恆  吉  
                                  法  官  林  海  祥  
                                  法  官  侯  廷  昌  
                                  法  官  江  翠  萍  
本件正本證明與原本無異
                                  書記官
中    華    民    國   111    年    8     月    23    日